臺灣高等法院民事判決
109年度上易字第386號
上  訴  人    許○淳
被上訴人      孟○  
兼訴訟代理人  許○弘

上列當事人間請求損害賠償事件，上訴人對於中華民國109年1月
17日臺灣新北地方法院108年度訴字第2574號第一審判決提起上
訴，本院於109年9月22日言詞辯論終結，判決如下：
    主      文
原判決關於駁回上訴人後開第二項之訴部分，及訴訟費用之裁判
均廢棄。
被上訴人許○弘應給付上訴人新臺幣貳萬元，及自民國一百零八
年五月二十五日起，至清償日止，按年息百分之五計算之利息。
其餘上訴駁回。
第一、二審訴訟費用，由許○弘負擔百分之三，餘由上訴人負擔
。
    事實及理由
上訴人主張：民國105年間伊胞姐許○翔因腦部病變急症住院，
  經伊母親林○未聲請監護宣告，伊則受許○翔委任為代理人，被
  上訴人因聲請監護宣告之採證過程與伊處於對立狀態。被上訴
  人於106年5月30日帶2名未成年子女及胞妹許○彤，前往許○翔
  位於高雄市○○區○○路000號18樓之l住處（下稱許○翔住處），
  在客廳起居空間交談，連同外籍看護阮○共7人在場，被上訴人
  以不實、謾罵方式為如附表所示言論（下稱系爭言詞），足使
  伊名譽貶損，並傷害伊身為律師職業之信用，請求被上訴人連
  帶賠償精神慰撫金，爰依民法第184條第1項前段、第185條第1
  項、第2項、第195條第1項前段規定，請求被上訴人連帶給付
  新臺幣（下同）80萬元本息（原審為上訴人敗訴之判決，其提
  起上訴）。上訴聲明：㈠原判決廢棄。㈡前項廢棄部分，被上訴
  人應連帶給付上訴人80萬元，及自起訴狀繕本送達翌日起至清
  償日止，按年息5%計算之利息。
被上訴人則以：許○翔罹患退化性腦部病變合併癲癇症狀，已嚴
  重影響其行動、精神狀態、思考及語言表達能力，惟上訴人長
  期剝奪伊等及其他家人親友與許○翔見面之機會，因此106年5
  月30日表達之系爭言詞，係屬對上訴人惡意剝奪家人親友與許
  ○翔見面之行為所生帶有情緒之意見表達。且系爭言詞係為讓
  許○翔瞭解聲請監護宣告係為保護其財產可以完整留給兩名未
  成年之子，皆屬家人間多月未見，急切表達關懷之交談。況許
  ○翔之住處係ㄧ個封閉空間，系爭言詞絕無對外散播、公佈於眾
  之可能，應受言論自由之保障，自不構成侵權行為等語，資為
  抗辯。
上訴人主張被上訴人以系爭言詞貶損伊名譽、傷害伊職業信用
  ，依民法第184條第1項前段、第185條第1項、第2項、第195條
  第1項前段規定，請求被上訴人連帶賠償精神慰撫金，為被上
  訴人所拒。經查：
　㈠許○弘與上訴人為兄妹關係，孟○為許○弘之配偶。許○玉、林○
    未育有許○弘、許○翔(於107年12月12日死亡)、上訴人、許○
    惠、許○彤。許○翔於86年10月9日與黃○為結婚，育有黃○桐
    、黃○崴，許○翔與黃○為於93年9月29日協議離婚。被上訴人
    育有許○華、許○華。被上訴人於106年5月30日在許○翔住處
    客廳交談，被上訴人向許○翔為系爭言詞。在場人為被上訴
    人、許○翔、許○彤、許○華、許○華、許○翔之外籍看護阮○共
    7人。上訴人之職業為律師之事實，為兩造所不爭執（見本
    院卷第101至102頁），並有對話譯文在卷可稽（見原法院10
    8年度北司調字第808號卷第25至31頁）。
　㈡按因故意或過失，不法侵害他人之權利者，負損害賠償責任
    ；不法侵害他人之名譽，被害人雖非財產上之損害，亦得請
    求賠償相當之金額，民法第184條第1項前段、第195條第1項
    前段分別定有明文。所謂名譽係指人在社會所享有一切對其
    品德、聲譽所為之評價，屬開放概念，有無侵害名譽，應依
    一般社會觀念，考量行為人之言論，是否「逾越社會生活之
    合理範圍所應容忍之反對、不友善或衝突性言論程度」，及
    是否「貶損其人之聲譽」而定。苟其行為足以使他人在社會
    上之評價受到貶損，不論其為故意或過失，均可構成侵權行
    為，其行為不以廣佈於社會為必要，僅使第三人知悉其事，
    亦足當之。惟發表言論之人所為，若在社會生活所應容忍之
    合理範圍內，縱其用語尖酸刻薄，令人不悅，亦不認為毀損
    他人名譽。一般而言，信用是指經濟上評價，而名譽權廣義
    言之，包括上訴人所稱之職業信用。
　㈢許○弘以系爭言詞表示「妳的律師許○淳可以造謠到這種程度
    ，這樣一件事可以抹黑到這種程度」(附表編號1）、「妳請
    的律師...而且是抹黑、造謠、攻擊。」（附表編號5)、「
    她做了多少事、髒的事、黑的事」(附表編號7），依一般社
    會觀念，「造謠」、做「髒的事」、「黑的事」（下稱系爭
    妨害名譽言詞）乃形容人品德低劣之用語，許○弘以系爭妨
    害名譽言詞辱駡上訴人，足使上訴人之道德形象、人格受到
    負面、貶抑之評價，已逾越社會生活之合理範圍所應容忍之
    程度，造成上訴人名譽權受到損害。許○弘固抗辯：伊因對
    許○翔監護宣告立場不同、感受與許○翔見面受到上訴人限制
    、憂心許○翔之小孩監護權問題，所為與家人間對話，不構
    成侵權行為云云，惟縱使許○弘有上開動機，仍應本於理性
    之態度，以不涉辱駡他人之言詞表達意見，其捨此不為，反
    以系爭妨害名譽言詞辱駡上訴人，致上訴人之名譽受損，自
    無從以此解免其對上訴人應負之損害賠償責任；又依上所述
    ，其行為不以廣佈於社會為必要，僅使特定第三人知悉其事
    ，亦足當之，許○弘之抗辯，並不足採。至被上訴人2人所為
    之其他言詞，未逾越社會生活之合理範圍所應容忍之反對、
    不友善或衝突性言論程度，縱帶有較強的情緒性，上訴人知
    悉後產生不悅，亦難認被上訴人2人不法侵害上訴人之權利
    。
  ㈣次按被害人受有非財產上損害，請求加害人賠償相當金額之
    慰撫金時，法院對於慰撫金之量定，應斟酌實際加害情形、
    所造成之影響、被害人痛苦之程度、兩造之身份地位、經濟
    情形及其他一切狀況為之。審酌許○弘在許○翔住處所為系爭
    妨害名譽言詞，除許○弘外，另有6人在場，對上訴人之名譽
    侵害程度，暨上訴人為律師，許○弘碩士畢業，現於銀行服
    務等之兩造身分、地位、經濟能力等一切情狀，堪認上訴人
    請求許○弘賠償之精神慰撫金以2萬元為適當。
給付無確定期限者，債務人於債權人得請求給付時，經其催告
  未為給付，自受催告時起，負遲延責任；其經債權人起訴而送
  達訴狀者，與催告有同一效力。遲延之債務，債權人得請求依
  法定利率計算之遲延利息，民法第229條第2項、第233條第1項
  前段分別定有明文。上訴人得請求許○弘賠償損害，依其性質
  屬給付無確定期限，許○弘應自受催告時即收受本件起訴狀繕
  本翌日起，負遲延責任。是上訴人併請求加付法定遲延利息，
  應屬有據。
綜上所述，上訴人依民法第184條第1項前段、第195條第1項前
  段規定，請求許○弘給付2萬元，及自起訴狀繕本送達翌日即10
  8年5月25日（送達證書見原審北司調卷第39、41頁）起至清償
  日止，按年息5%計算之利息，為有理由，應予准許；逾此部分
  之請求，為無理由，不應准許。原審就上開應准許部分，為上
  訴人敗訴之判決，容有未洽，上訴論旨指摘原判決此部分不當
  ，求予廢棄改判，為有理由，爰由本院廢棄改判如主文第二項
  所示。至於上訴人之請求不應准許部分，原審為上訴人敗訴之
  判決，經核並無不合，上訴意旨指摘原判決此部分不當，求予
  廢棄改判，為無理由，應駁回此部分之上訴。
本件事證已臻明確，兩造其餘之攻擊或防禦方法及所用之證據
  ，經本院斟酌後，認為均不足以影響本判決之結果，爰不逐一
  論列，附此敘明。
據上論結，本件上訴為一部有理由、一部無理由，依民事訴訟
  法第450條、第449條第1項、第79條，判決如主文。
中　　華　　民　　國　　109 　年　　10　　月　　6 　　日
                  民事第十八庭  
                      審判長法  官  黃明發
                            法  官  林政佑 
                            法  官  周美雲
                            
附表：上訴人主張被上訴人之不實言論（系爭言論）
編號 發言者姓名 言論內容 錄音譯文在原審108年度北司調字第808號卷之頁次 1 許○弘 妳的律師許○淳可以造謠到這種程度，這樣一件事可以抹黑到這種程度...，妳自己壞，就認為所有人都壞。 第28頁 2 許○弘 她還威脅林富莉，威脅妳同學。 第26頁  孟○ 還威脅護理站。 第26頁 3 許○弘 她準備叫他們在外面注意小心。 第26頁 4 孟○ 最可惡的是，她把這兩個小孩弄壞。 第27頁  許○弘 把他變成、教成叫做「為達目的不擇一切手段」。 第27頁  孟○ 他有樣學樣，不是他的問題，是他旁邊的人的問題。 第27頁 5 許○弘 妳請的律師...而且是抹黑、造謠、攻擊。 第26頁 6 許○弘 只有許○淳的東西跟人家都不一樣，這個人的心理已經太壞。...走歪路了，走歪路了 第27頁 7 許○弘 妳這麼信賴妳的二妹，她做了多少事、髒的事、黑的事 第28頁 8 許○弘 光一個監護宣，她大主大意，她說是你委託她的，她自作主張。你認為這個律師是正直的律師嗎？ 第29頁 9. 孟○ 你不要對她說，她都是說謊話。 第29頁  許○弘 她說反話，謊話就是反話 第29頁 備註： ㈠時間：106年5月30日 ㈡地點：高雄市○○區○○路000號18樓之1許○翔住處 ㈢在場人：許○弘、孟○、許○翔、許○彤、許○華、許○華、阮○共7人    

正本係照原本作成。
不得上訴。
中　　華　　民　　國　　109 　年　　10　　月　　7 　　日

　　　　　　　　　　　　　　書記官  呂  筑